【裁判字號】    95,易,379
【裁判日期】    950821
【裁判案由】    竊盜
【裁判全文】
臺灣新竹地方法院刑事判決               95年度易字第379號
公  訴  人  臺灣新竹地方法院檢察署檢察官
被      告  丙○○
                    巷62號
指定辯護人  本院公設辯護人甲○○
上列被告因竊盜案件，經檢察官聲請簡易判決處刑（九十五年度
偵字第二六○三號），本院認不宜依簡易判決處刑，而改依通常
程序審理（九十五年度竹簡字第七八七號），被告於準備程序中
就被訴事實為有罪之陳述，經告知簡式審判程序之旨，並聽取公
訴人、被告之意見後，由本院合議庭裁定由受命法官獨任進行簡
式審判程序，判決如下：
    主    文
丙○○於夜間侵入住宅竊盜，累犯，處有期徒刑陸月；如易科罰
金，以銀元佰元即新臺幣玖佰元折算壹日。
    犯罪事實
一、丙○○於民國九十一年間，因傷害及誣告罪，經本院於九十
    四年四月二十二日以九十三年度訴字第一一六號判決分別判
    處有期徒刑五年、四月，經定應執行有期徒刑八月確定，於
    九十四年七月十一日易科罰金執行完畢。竟不知悔改，基於
    意圖為自己不法所有之犯意，於九十五年四月二十八日凌晨
    三時許之夜間，在新竹市○○路三一號之公寓，乘該公寓之
    樓梯間大門未上鎖，侵入該樓梯間，並沿樓梯上至該公寓四
    樓之以鐵皮圍起加蓋屋頂屬於住宅之一部之公共晒衣場，竊
    取披晒在該晒衣場內乙○○所有之女性膚色絲襪一條及另一
    條不詳之人所有之女性黑色絲襪一條，嗣丙○○因偷窺新竹
    市○○路三一號二樓住戶呂雅倫，為呂雅倫友人張昭強發覺
    ，報警處理，為警於該處四樓晒衣場查獲丙○○，起出上開
    二條褲襪，始查悉上情（其中女性膚色絲褲一條，業已發還
    予乙○○）。
二、案經新竹市警察局第二分局報告臺灣新竹地方法院檢察署檢
    察官偵查起訴。
    理    由
一、本件被告丙○○所涉之加重竊盜犯行係非死刑、無期徒刑、
    最輕本刑為三年以上有期徒刑之罪，或高等法院管轄第一審
    之案件，被告於本院審理程序進行中就被訴事實為有罪之陳
    述，經本院合議庭當庭評議結果認符合刑事訴訟法第二百七
    十三條之一第一項之規定，裁定進行簡式審判程序，合先敘
    明。
二、上揭犯罪事實，業據被告丙○○於本院訊問、準備程序及簡
    式審判程序中坦承不諱，其稱：他是利用夜間，且乘上開公
    寓大門沒有關之際，直接從一樓的樓梯走上四樓晒衣場，竊
    取置於晒衣架上的二條女性用絲襪，他不是該棟公寓的住戶
    ，且不住在附近，是因為好奇而竊取絲襪，事後他十分後悔
    等語（見本院九十五年度竹簡字第七八七號卷第八、九頁，
    本院卷第十一、二二、二三頁），業據被害人乙○○於警詢
    指稱：被告丙○○所竊得之女性膚色絲襪是她所有放置於公
    寓四樓的晒衣場內披晒，價值新臺幣五百元等語歷歷（見上
    開偵查卷第二九頁），復經證人即該棟公寓戶呂雅倫之友人
    張昭強於警詢及偵查中證稱：九十四年四月二十八日凌晨二
    時十八分許，他接獲女友呂昭倫之來電稱她住家的門口，有
    人趴在地上，從大門下方的門縫往屋內偷窺，並發現陽台外
    有人影，嗣於同日凌晨三時三十三分許，他又接獲女友呂昭
    倫之來電要他前往陪伴，當他抵達女友住處時，旋即在逐樓
    查看，巡至該出租公寓之四樓晒衣場時，就發現被告丙○○
    手上拿著為警方起出之絲襪等語綦詳（見九十五年度偵字第
    二六○三號卷第六、七、三六頁），另證人即該公寓住戶呂
    雅倫亦於警詢、偵查中證稱：她住處通往走廊之處，只有一
    道鋁門，離地面有十公分的空隙，她發現有人的頭趴在門隙
    偷看，她趕緊打電話給男友，她男友到達住處逐樓搜查，發
    現被告丙○○從四樓晒衣場要下來，就將其攔住並報警處理
    等語明確（見上開偵查卷第五、三六頁），此外，並有新竹
    市警察局第二分局員警所繪製之現場圖一份、現場暨贓物照
    片十三張在卷足憑（見上開偵查卷第三十、四五至五一頁）
    ，是認被告丙○○之自白與事證相合，堪予採信，本件事證
    明確，被告丙○○犯行已可認定。
三、被告丙○○於行為後，刑法業於九十四年一月七日修正，同
    年二月二日公布，於九十五年七月一日施行，其中新法修正
    第二條、第四十一條、第四十七條、第五十九之規定。按行
    為後法律有變更者，適用行為時之法律，但行為後之法律有
    利於行為人者，適用最有利於行為人之法律，現行刑法第二
    條第一項訂有明文。此條規定乃與刑法第一條罪刑法定主義
    契合，而貫徹法律禁止溯及既往原則，係規範行為後法律變
    更所生新舊法律比較適用之準據法，是刑法第二條本身雖經
    修正，但刑法第二條既屬適用法律之準據法，本身尚無比較
    新舊法之問題，應一律適用裁判時之現行刑法第二條規定，
    以決定適用之刑罰法律，先予辨明。又以本次刑法修正之比
    較新舊法，應就罪刑有關之共犯、未遂犯、想像競合犯、牽
    連犯、連續犯、結合犯，以及累犯加重、自首減輕暨其他法
    定加減原因（如身分加減）與加減例等一切情形，綜其全部
    罪刑之結果而為比較，最高法院九十五年五月二十三日著有
    九十五年度第八次刑庭會議決議可資參照。又同一部法律無
    法割裂適用，故比較適用最有利於行為人之法律，應就罪刑
    有關之一切情形，比較其全部之結果，而為一體之適用，不
    應一部分適用新法，一部分適用舊法，最高法院二十九年上
    字第九六四號判例要旨亦可參照。準此而論，本案涉及法律
    變更之部分如下：
（一）針對被告行為時即修正前易科罰金之折算標準，修正前罰
      金罰鍰提高標準條例第二條前段（現已刪除）規定，就其
      原定數額提高為一百倍折算一日，則本件被告行為時之易
      科罰金折算標準，應以銀元三百元即新臺幣九百元折算一
      日，惟九十五年七月一日修正公布施行之刑法第四十一條
      第一項則規定：「犯最重本刑為五年以下有期徒刑以下之
      刑之罪，而受六個月以下有期徒刑或拘役之宣告者，得以
      新臺幣一千元、二千元或三千元折算一日，易科罰金。」
      ；比較修法前後之第一項易科罰金折算標準，以舊法之該
      條第一項易科罰金折算標準，對被告有利；是依上開說明
      ，經比較後，仍以舊法之規定，較有利於被告，應依刑法
      第二條第一項前段，適用行為時之法律即修正前刑法第四
      十一條規定，定其折算標準。
（二）刑法第四十七條第一項關於累犯之規定修正為受徒刑之執
      行完畢，或一部之執行而赦免後，五年以內「故意」再犯
      有其徒刑以上之罪者，為累犯，若再犯之罪為「過失犯」
      ，則無累犯規定之適用，然依修正前刑法第四十七條之規
      定，過失犯亦可構成累犯，此項變動影響行為人之刑罰法
      律效果，亦屬刑法第二條第一項之法律變更，應適用最有
      利於被告之法律，本件被告前受有期徒刑執行完畢，於五
      年以內再故意犯本件有期徒刑以上之罪，不論依修正前之
      刑法第四十七條，或修正後之刑法第四十七條第一項之規
      定，均構成累犯，對被告而言並無有利或不利之情形，自
      不生新舊法比較之問題，應逕依修正前之刑法第四十七條
      ，論以累犯，並加重其刑。
（三）修正前刑法第五十九條規定：「犯罪之情狀顯可憫恕者，
      得酌量減輕其刑。」，修正後刑法第五十九條則規定：犯
      罪之情狀顯可憫恕，認科以最低度刑仍嫌過重者，得酌量
      減輕其刑。」，修正後之規定，係法院就刑之裁量及酌減
      審認標準見解之明文化，非屬法律之變更（最高法院前開
      決議第六、(一)則參照），為法院酌減審認標準見解之明
      文化，非屬法律之變更，自應依刑法第二條第一項之規定
      適用被告行為時即修正前刑法第五十九條之規定。
（四）綜合上述各條文修正前、後之比較，揆諸前揭最高法院決
      議、判例意旨，及修正後刑法第二條第一項前段、後段規
      定之「從舊、從輕」原則，論其實際，被告丙○○應適用
      其修正前之法律，即修正前刑法第四十一條、第四十七條
      、第五十九條之規定，為論罪科刑之依據。
四、按刑法第三百二十一條第一項第一款之夜間侵入住宅竊盜罪
    ，其所謂「住宅」，乃指人類日常居住之場所而言，公寓亦
    屬之。至公寓樓下之「樓梯間」，雖僅供各住戶出入通行，
    然就公寓之整體而言，該樓梯間為該公寓之一部分，而與該
    公寓有密切不可分之關係，故於夜間侵入公寓樓下之樓梯間
    竊盜，難謂無同時妨害居住安全之情形，自應成立刑法第三
    百二十一條第一項第一款於夜間侵入住宅竊盜罪，最高法院
    七十六年度臺上字第二九七二號判例可資參照。本案被告丙
    ○○於夜間，乘新竹市○○路三一號公寓之樓梯間大門未上
    鎖，侵入該樓梯間，並沿樓梯上至該公寓四樓與樓梯相連之
    晒衣場，竊取住戶披晒在晒衣架上之二條女性絲襪，因晒衣
    場應屬公寓住宅之一部分，核其所為應係犯刑法第三百二十
    一條第一項第一款之於夜間侵入住宅竊盜罪，聲請簡易判決
    書中就本案論罪之部分論以刑法第三百二十條第一項之普通
    竊盜罪，應有誤會，此經公訴蒞庭檢察官當庭更正為刑法第
    三百二十一條第一項第一款之加重竊盜罪，故本院無庸另為
    變更起訴法條之諭知，先予敘明。次第：
（一）被告丙○○前曾於九十一年間，因傷害及誣告罪，經本院
      於九十四年四月二十二日以九十三年度訴字第一一六號判
      決分別判處有期徒刑五年、四月，經定應執行有期徒刑八
      月確定，於九十四年七月十一日易科罰金執行完畢等情，
      有臺灣高等法院被告前案紀錄表、臺灣新竹地方法院檢察
      署刑案資料查註紀錄表各一份在卷可稽，應適用修正前刑
      法第四十七條之規定，五年以內再犯本件有期徒刑以上之
      罪，為累犯，依法加重其刑。
（二）爰審酌被告丙○○除有犯罪事實欄所載之前科紀錄外，另
      有竊盜之前案紀錄，素行不佳，其犯罪之動機、目的出於
      好奇，惟於夜間侵入他人住宅，影響社會安寧秩序，所幸
      手段尚屬平和，另被害人乙○○則表示對本案已無意見陳
      述等情，有本院九十五年七月二十四日製成之電話紀錄一
      紙附卷可考（見本院九十五年度竹簡字第七八七號卷）兼
      衡酌被告所竊二條絲襪之價值非鉅，其犯後對案情供認無
      隱，尚見悔意之犯罪後態度及被害人乙○○已將被竊物品
      （女性膚色絲襪一條）領回，有前開贓物認領保管單一紙
      在卷可佐等一切情事，認被告丙○○係在雖屬住宅之一部
      分，但實際無人居住之晒衣場竊取價值不高且係已使用過
      之女性絲襪，所造成之實際損害甚微，其犯罪之情狀，顯
      可憫恕，法重情輕，認為科以最低度刑仍嫌過重，爰依修
      正前刑法第五十九條之規定，就被告予以酌量減輕其刑，
      並依法先加後減之，且依修正前刑法第四十一條第一項前
      段之規定諭知易科罰金之折算標準。
據上論斷，應依刑事訴訟法第二百七十三條之一第一項、第二百
九十九條第一項前段，刑法第二條第一項前段、第三百二十一條
第一項第一款、修正前第四十七條、修正前第五十九條、修正前
第四十一條第一項前段，廢除前罰金罰鍰提高標準條例第二條，
現行法規所定貨幣單位折算新臺幣條例第二條，判決如主文。
本案經檢察官魏廷勳到庭執行職務。
中    華    民    國  九十五  年    八    月  二十一  日
                  臺灣新竹地方法院刑事第四庭
                              法  官  劉兆菊
以上正本證明與原本無異。
如不服本判決，應於送達後十日內向本院提出上訴狀（須附繕本
），上訴於臺灣高等法院。
中    華    民    國  九十五  年    八    月  二十一  日
                              書記官  龔紀亞
附錄本案論罪科刑法條：
第三百二十一條
犯竊盜罪而有左列情形之一者，處六月以上、五年以下有期徒刑：
一  於夜間侵入住宅或有人居住之建築物、船艦或隱匿其內而犯
    之者。
二  毀越門扇、牆垣或其他安全設備而犯之者。
三  攜帶兇器而犯之者。
四  結夥三人以上而犯之者。
五  乘火災、水災或其他災害之際而犯之者。
六  在車站或埠頭而犯之者。


司法院資訊處製作；財團法人民間司法改革基金會備份。
